臺灣桃園地方法院刑事判決　　　　　　 100年度訴緝字第12號
公　訴　人　臺灣桃園地方法院檢察署檢察官
被　　　告　周福隆
指定辯護人　本院公設辯護人林銘宏
上列被告因違反臺灣地區與大陸地區人民關係條例案件，經檢察
官提起公訴（99年度偵緝字第136 號），本院判決如下︰
    主  文
周福隆共同違反不得使大陸地區人民非法進入臺灣地區之規定，
處有期徒刑壹年肆月。
    事  實
一、周福隆（綽號：小胖、胖子）明知大陸地區人民，未經許可
    ，不得非法來臺，前因大陸地區湖南省澧縣人民孫小麗（業
    經本院98年度訴字第128 號有罪判決確定，現已遣送出境）
    為求來臺賺錢，即於民國97年9 月初，先透過一真實姓名年
    籍不詳綽號「桂姊」成年女子介紹，在大陸地區廣東省深圳
    市認識陳瑞章（另案通緝中），並議訂以人民幣5 萬元為代
    價（其中人民幣2 萬1 千元於來臺前先行給付，餘款日後在
    臺工作後扣抵償付），約由陳瑞章使其非法入境臺灣及安排
    在臺從事陪酒工作，孫小麗遂提供其照片，由陳瑞章以換貼
    照片並抽換基本資料頁及封底頁方式，變造「MACHIDA
    KAZUMI」（町田和美）名義日本護照之特種文書1 本，並於
    出境登記表旅客簽名欄上偽簽「町田和美」之署名1 枚，而
    偽造「町田和美」名義之出境登記表私文書1 紙後，周福隆
    即與陳瑞章、陳照平（業經本院98年度訴字第128 號有罪判
    決確定）共同基於使大陸地區人民非法進入臺灣地區、行使
    變造日本護照特種文書、行使偽造出境登記表私文書及使公
    務員登載不實之犯意聯絡，議訂周福隆負責在香港機場陪同
    孫小麗，及以自身名義購買孫小麗來臺機票，陳照平則在香
    港機場接應孫小麗，及負責於抵臺時，先行出關查明其他日
    本航班抵臺時間後，以通知孫小麗伺機持前揭變造之日本護
    照混入日本觀光客內以矇混出關，遂於97年9 月17日，陳瑞
    章先在大陸地區廣東省深圳市將上開變造「MACHIDAKAZUMI
    」名義之日本護照1 本、偽造「町田和美」名義之出境登記
    表私文書1 紙交與孫小麗，再由周福隆在香港機場陪同，及
    以自身名義購得長榮航空公司BR856 號班機機票及登機證而
    交與孫小麗，使陳照平得帶孫小麗搭乘上開航班，於同日晚
    間抵臺，孫小麗抵臺後即持前揭偽造「町田和美」名義之出
    境登記表私文書1 紙及變造「MACHIDA KAZUMI」名義之日本
    護照特種文書1 本向我國管理入出境業務之公務人員申請入
    境我國境內以為行使，使該管公務員將上開不實之入境事項
    ，登載於其職務上所掌旅客入出境紀錄之公文書上，而未經
    許可入境我國境內，足以生損害於「MACHIDAKAZUMI 」（町
    田和美）本人及我國入出國及移民署對於入出境管理之正確
    性。嗣孫小麗於同日19時40分許通關後，在桃園國際機場第
    二航廈入境大廳內與陳照平會合時，為警當場逮捕，始查獲
    上情。
二、案經內政部警政署刑事警察局移送臺灣桃園地方法院檢察署
    檢察官偵查起訴。
    理  由
壹、程序部分：
一、按刑事訴訟法第159 條第1 項明定被告以外之人，於審判外
    之言詞或書面陳述，除法律有規定者外，不得作為證據，用
    以保障被告之反對詰問權。而本法所規定傳聞法則之例外，
    其中就被告以外之人於檢察事務官、司法警察官或司法警察
    調查中所為之陳述，基於實體發現真實之訴訟目的，依第
    159 條之2 規定，如與審判中之陳述不符時，經比較結果，
    其先前之陳述，相對「具有較可信之特別情況」，且為證明
    犯罪事實存否所「必要」者，經證明其調查中所為陳述絕對
    「具有可信之特別情況」，且為證明犯罪事實之存否所「必
    要」者，例外地賦與證據能力。另被告以外之人於審判中有
    下列情形之一，其於檢察事務官、司法警察官或司法警察調
    查中所為之陳述，經證明具有可信之特別情況，且為證明犯
    罪事實之存否所必要者，得為證據：一、死亡者。二、身心
    障礙致記憶喪失或無法陳述者。三、滯留國外或所在不明而
    無法傳喚或傳喚不到者。四、到庭後無正當理由拒絕陳述者
    。同法第159 條之3 亦有明文。而所謂「顯有不可信性」、
    「相對特別可信性」與「絕對特別可信性」，係指陳述是否
    出於供述者之真意、有無違法取供情事之信用性而言，故應
    就偵查或調查筆錄製作之原因、過程及其功能等加以觀察其
    信用性，據以判斷該傳聞證據是否有顯不可信或有特別可信
    之情況而例外具有證據能力，並非對其陳述內容之證明力如
    何加以論斷，二者之層次有別，不容混淆。經查：
（一）證人陳照平於警詢時之陳述：按證人陳照平之警詢筆錄，
      分係案發翌日（97年9 月18日）、同年9 月25日及同年10
      月31日所為，均距案發之時相隔甚近，其對本案所有情事
      自當記憶較為清晰，且其當時未直接面對被告，心理壓力
      較小，顯然較無外力干擾或介入，又依其警詢筆錄最後員
      警詢問「上述筆錄是否係在你於自由意識下所陳述？」、
      「你以上所言是否實在」時，分別回答「是的」、自由意
      識、「實在」等語，且陳照平於警詢後經檢察官訊問「在
      警察所做的筆錄及陳述，是否皆出於自願」、「警察有無
      對你做強暴脅迫」時，亦分別回答「是」、「沒有。警察
      沒有對我刑求」等語，足認證人陳照平警詢時之陳述之任
      意性、信用性已獲確保，而具有較可信之特別情況；另參
      以證人陳照平既係與被告共同為本案犯行之人，其就被告
      有無涉有上開犯罪事實自當最為知曉，而認其證詞對被告
      犯罪事實之存否具有必要性，揆之前開說明，在證明被告
      犯罪事實存否必要的情況下，從客觀上之環境或條件等觀
      察，其警詢之陳述，有足以取代審判中交互詰問之可信性
      保證，再者，證人陳照平亦已於本院審理中到庭證述，而
      賦予被告及其辯護人交互詰問之機會，是被告之詰問權已
      足確保，因認證人陳照平警詢中之陳述應有證據能力。
（二）證人孫小麗於警詢時之陳述：查證人孫小麗為非法來臺之
      大陸籍女子，並已因本院98年度訴字第128 號有罪判決確
      定，並執行完畢後遭遣送出境等情，此有孫小麗之臺灣高
      等法院在監在押全國紀錄表、桃園縣專勤隊回函各一份等
      在卷可稽，而衡以目前兩岸現實，證人孫小麗遭遣送出境
      後現人在何處實無法查悉，故認其所在不明無法傳喚到案
      ，復證人孫小麗之警詢筆錄係於查獲翌日所為，其對本案
      所有情事自當記憶甚為清晰，足認證人孫小麗警詢時之陳
      述具有可信之特別情況；另參以證人孫小麗係被告使之非
      法入境之人，其就被告有無涉有上開犯罪事實自當最為知
      曉，而認其證詞對被告犯罪事實之存否具有必要性，揆之
      前開說明，在證明被告犯罪事實存否必要的情況下，因認
      證人孫小麗警詢中之陳述亦有證據能力。
二、按被告以外之人於審判外之言詞或書面陳述，除法律有規定
    者外，不得作為證據，刑事訴訟法第159 條第1 項定有明文
    ；同法第159 條之5 規定被告以外之人，於審判外之陳述，
    雖不符前四條（指第159 條之1 至第159 條之4 ）之規定，
    而經當事人於審判程序同意作為證據，法院審酌該言詞陳述
    或書面陳述作成時之情況，認為適當者亦得為證據。而所謂
    「審酌該陳述作成時之情況，認為適當」者，係指依各該審
    判外供述證據製作當時之過程、內容、功能等情況，是否具
    備合法可信之適當性保障，加以綜合判斷而言（詳最高法院
    94年度台上字第3277號判決意旨、第5830號判決意旨）。本
    判決下列除上述其他所引用之各該被告以外之人於審判外之
    陳述（含書面陳述），雖屬傳聞證據，惟當事人即被告及其
    辯護人於本院準備程序及審判期日中均表示同意作為證據而
    不予爭執，本院審酌結果，認上開證據資料製作時之情況，
    尚無違法不當及證明力明顯過低之瑕疵，亦認為以之作為證
    據應屬適當。揆諸前開規定，爰依刑事訴訟法第159 條之5
    規定，認前揭證據資料均有證據能力。至其餘憑以認定被告
    犯罪事實之非供述證據（詳後述），查無違反法定程序取得
    之情，依同法第158 條之4 規定反面解釋，亦具證據能力。
貳、實體部分：
一、訊據被告周福隆矢口否認有為前揭犯行，辯稱：孫小麗會持
    我名義劃位之長榮航空公司BR856 號班機機票及登機證入境
    臺灣，係因我有將我的臺胞證、護照交與真實姓名年籍不詳
    綽號「阿宏」、「小羅」之大陸籍男子，代我去旅行社購買
    大陸內線的便宜機票，我並不認識孫小麗、陳照平及陳瑞章
    ，亦無參與本案犯行云云。其辯護人辯稱：證人陳照平僅在
    香港機場見過其所指稱之被告一面，則其究否具充分印象，
    仍屬可疑，且證人陳照平回臺後單依照片指認被告亦未必可
    信，實有誤認之可能云云。經查：
（一）孫小麗有於97年9 月初，透過「桂姊」介紹而認識陳瑞章
      ，並議訂以人民幣5 萬元為代價（其中人民幣2 萬1 千元
      於來臺前先行給付，餘款日後在臺工作後扣抵償付），約
      由陳瑞章使其非法入境臺灣並安排在臺從事陪酒工作，孫
      小麗並提供自身照片，由陳瑞章以換貼照片、抽換基本資
      料頁及封底頁方式，變造「MACHIDAKAZUMI 」（町田和美
      ）名義日本護照之特種文書1 本，並於出境登記表旅客簽
      名欄上偽簽「町田和美」之署名1 枚，而偽造「町田和美
      」名義之出境登記表1 紙，而於97年9 月17日，在大陸地
      區廣東省深圳市將上開變造之日本護照、偽造之出境登記
      表交與孫小麗等情，除據證人孫小麗於警詢、偵查及本院
      98年度訴字第128 號案件審理中（下稱：另案）證述明確
      ，復有內政部入出國及移民署國境事務大隊鑑識調查隊鑑
      驗書1 份、內政部刑事警察局搜索扣押筆錄1 份（受搜索
      人：孫小麗）、變造「MACHIDAKAZUMI 」（町田和美）名
      義之日本護照1 本、偽造「町田和美」名義之出境登記表
      1 紙等扣案可稽。復陳照平有於前開時、地，在香港機場
      接應孫小麗後，孫小麗即持被告名義劃位之長榮航空公司
      BR856 號班機機票及登機證搭乘航班於同日夜間抵台，而
      由陳照平先行出關查明其他日本航班抵臺時間以通知孫小
      麗，孫小麗遂持前揭偽造「町田和美」名義之出境登記表
      私文書1 紙及變造「MACHIDAKAZUMI 」名義之日本護照特
      種文書1 本向我國管理入出境業務之公務人員申請入境我
      國境內，以為行使，使該管公務員將上開不實之入境事項
      ，登載於其職務上所掌旅客入出境紀錄之公文書等情，亦
      據證人孫小麗、陳照平於警詢、偵查及另案審理中證述明
      確，並有長榮航空BR856 號航班艙單2 紙、內政部刑事警
      察局搜索扣押筆錄及扣押物品目錄表各2 份（受搜索人：
      陳照平、孫小麗）及前開證據等存卷可參。則上開事實，
      均堪認定。
（二）就被告有無於前揭時、地，與其他共犯具前揭犯意之聯絡
      ，陪同孫小麗前往香港機場，並以自身名義購買孫小麗來
      臺機票以使其得持變造之日本護照、偽造之出境登記表非
      法入境乙節。經查：證人孫小麗於警詢、偵查及另案審理
      中證稱：「( 警方提示中華民國普通護照申請書人周福隆
       (民國○○年○ 月○○日生、身分證統一編號Ｚ000000000) 是
      否就是在香港機場交假護照給你之男子？) 該名男子即是
      周福隆，周福隆就是小胖。」、「( 你的偽造的日本護照
      誰交給你的？) 周福隆在香港時交給我的。周福隆交給我
      偽造的日本護照之前，要我先去買回廣州的機票，因為要
      在裡面用轉機的方式，才可以進來台灣。」、「( 你一個
      人坐BR856 的長榮航空班機？) 還有一位帶我來的人，就
      是被警察查獲的那位男子，是陳大哥將我交給周福隆，周
      福隆再將我交給被警察查獲的男子陳照平。」、「( 你所
      使用的周福隆登記證何來？) 本來是周福隆買的機票，他
      給我的，在香港的時候，周福隆叫我等他，他去買機票，
      就把登機證交給我。」、「( 入出境資料登記卡何人幫你
      填的？) 周福隆交給我的，周福隆交給我的時候就已經填
      好了。」、「（周福隆當場有無交給你什麼文件？）他給
      我一張入境登記表，而且在上飛機前，交給我登記證」等
      語（偵卷H 第24～26頁、第98頁、第148 頁、另案院卷H
      第11頁），此與證人陳照平於警詢、另案審理及本院審理
      中證稱：「( 這一次被查獲持偽造日本國護照大陸籍女子
      孫小麗是否就是陳瑞章所仲介？還是另有他人嗎？) 是的
      陳瑞章仲介，還有的一位就是『周福隆』，他長像是圓臉
      帶眼境鏡之特徵，我能確定就是他。」、「( 警方提供周
      福隆( 男、民國60年07月17日、身分證統一編號
      Ｚ000000000) 是否就是你在香港機場及在陳瑞章家遇到那
      個圓臉帶眼鏡之特徵之男子？) 是的。」、「周福隆是那
      一些我要帶大陸籍女子『孫小麗』闖關入境行經香港機場
      ，我有跟周福隆見面，周福隆是在香港機場我有跟他見面
      。」、「（當時在香港機場，是誰帶孫小麗前來與你接應
      ？）是周福隆帶孫小麗到香港機場與我會合，不是陳瑞章
      。」、「我在香港機場的驗關處與孫小麗會合，當時孫小
      麗旁邊只有周福隆，而不見陳瑞章。」、「我雖然沒有正
      面看到周福隆並跟他談話，但是周福隆劃機票的時候，我
      有看到周福隆和孫小麗走在一起，我有看到周福隆，我可
      以確定看到周福隆，只是沒有面對面，但我看到的應該是
      周福隆沒有錯，因為劃機位的時候，大家是排隊的，我與
      周福隆只有隔兩條排隊的隊伍，距離就是從我現在坐的地
      方到審判長所坐的位置後方一點點，這個距離我可以看得
      很清楚，周福隆當時沒有鬍子，有戴眼鏡，臉型是圓圓的
      ，和現在相同，我可以確定。」、「（你方稱你認識孫小
      麗，則你在香港機場看見周福隆與孫小麗的互動，是否他
      們認識、周福隆係立於帶同孫小麗至香港機場準備搭機之
      地位、或其他可認為並非偶然相遇之情形？）我們正常要
      出國的人去排隊劃位的情形，當時他們是排前後，周福隆
      在前面，孫小麗在後面，周福隆有回頭要孫小麗跟上，或
      者是要說別的事情，他們就是有在說話，但當時因為我隔
      的比較遠，所以聽不到他們在說什麼。」等語（見偵卷H
      第14頁、第172 頁、另案審理卷H 第20頁、院卷C 第80、
      81 頁 ）互核相符，又孫小麗係持被告名義所購買之機票
      、登機證而搭乘長榮航空公司BR856 號班機入境我國等情
      ，此有飛機航艙機登記資料2 紙存卷可稽，再被告於前開
      時、地，其人確已離境而未在國內（被告於97年5 月28日
      出境，直至99年1 月9 日返台），亦有被告之入出境資訊
      連結單一份在卷可佐，則被告有於前開時、地，在香港機
      場陪同孫小麗，並以自身名義購得長榮航空公司BR856 號
      班機機票及登機證後交與孫小麗，以供其搭乘飛機非法入
      境我國等情，應堪認定。按所謂共犯係共同犯意聯絡及行
      為分擔，亦即二人以上基於欲實現某種犯罪為目的，而結
      合成一個共同意思主體，將共犯中每一人所為之行為視為
      全體共犯所為共同意思主體活動之行為，其效力及於此一
      意思主體中之全體共犯，由全體共犯承擔共同責任，亦即
      各共犯間就彼此間有犯意聯絡及行為分擔之各個共同犯罪
      行為，均負其共犯罪責，並非各犯罪行為均參與為必要。
      查本案孫小麗得持變造之日本護照及偽造之出境登記表非
      法入境我國，係藉被告在香港機場陪同，並交付其以自身
      名義購買長榮航空公司BR856 號班機機票、登機證，方得
      搭乘該航班非法入境我國，而遂行前揭犯行，則被告所為
      顯屬犯罪計畫具支配性之一環，且係與前開共犯同具犯意
      聯絡下而為，自應成立共同正犯至明。
（三）至被告及其辯護人雖辯稱，證人陳照平僅有見過其所指稱
      之被告一面，證人陳照平之指認過程應有誤認，被告並未
      於前開、地在香港機場接應孫小麗，及代孫小麗購買來臺
      機票云云；惟查，業如前述，被告有為上開犯行，除據證
      人陳照平於警詢、另案審理及本院審理中證述明確，並與
      證人孫小麗於警詢、偵查及另案審理中之證述均互核相符
      ，而衡以證人陳照平、孫小麗之警詢筆錄，係採隔離詢問
      、獨立製作之方式以為進行，證人陳照平與孫小麗既無有
      勾串之虞，且渠二人與被告素無恩怨、嫌隙，亦無一致無
      端搆陷被告之理，又查該二人之指認程序係於案發之翌日
      所為，渠二人對該犯罪之過程、接應陪同之人之樣貌等自
      當記憶甚為新鮮、清晰，斷無時間間隔致記憶不清而生誤
      認之疑，另渠二人指認當時，員警係提示被告之新式身分
      證及護照上之照片以供指認，而核我國身分證前經更新後
      ，該身分證上之照片均有一定之尺寸、格式、清晰度、相
      同度等要求（如需係近期所拍攝之照片、不得遮蔽住臉部
      重要器官部位等），亦不會有照片樣貌與實際樣貌有所差
      距致影響指認正確性之情事，此由證人陳照平於審理中證
      述：「（護照申請書及身分證上的照片，與今日在庭之被
      告周福隆相貌一致嗎？）一致。」等語（見院卷C 第71
      頁）即足印證，則證人陳照平既經警詢、偵查及本院審理
      程序一再確認，仍供述一致、並無矛盾下，自無辯護人所
      辯般，係屬誤認被告之可能。再者，證人陳照平於偵查中
      證稱，伊到達機場後，有一真實姓名年籍不詳綽號「小容
      」之女友撥打電話至陳瑞章給伊的行動電話，伊回撥後，
      伊問「小容」是否要找孫小麗，「小容」知道有一大陸女
      子要入境，「小容」稱伊為「福隆哥」等語（見偵卷H 第
      92頁），可見知情本案人士所提及「福隆」二字，業與被
      告之「名」係屬相符，益徵證人陳照平前開之指認應屬無
      誤，末查人如身處國外，衡情因個人之護照涉及其身分之
      證明、居留之適法及日後返國等重要情事，每人無不善加
      妥適保管，尚難如被告所辯般，對該「阿宏」、「小羅」
      之真實姓名年籍尚不知曉，即敢貿然將自身護照交與對方
      之理，由此均徵上開所辯均屬被告事後卸責之詞，尚不足
      採。
（四）綜上所述，本件事證明確，被告上揭犯行洵堪認定，應依
      法論科。
二、論罪科刑
（一）按外國護照、身份證屬於品行、能力、服務相類證書之一
      種，乃特種文書，被告使孫小麗持偽造「町田和美」名義
      之出境登記表私文書1 紙及變造「MACHID A KAZUMI 」名
      義之日本護照1 本入境我國，及使該管公務員將上開不實
      之入境事項，登載於其職務上所掌旅客入出境紀錄之公文
      書上，足生損害於「町田和美」本人及我國入出國及移民
      署對於入出境管理之正確性。
（二）被告以前揭方式，使孫小麗持前揭變造日本護照及偽造出
      境登記表入境我國，核其所為，係犯臺灣地區與大陸地區
      人民關係條第79條第1 項使大陸地區人民非法進入臺灣地
      區罪、刑法第216 條、第212 條行使變造特種文書罪、同
      法第216 條、第210 條行使偽造私文書罪、同法第214 條
      使公務員登載不實文書罪。公訴意旨雖認被告係犯臺灣地
      區與大陸地區人民關係條第79條第2 項意圖營利使大陸地
      區人民非法進入臺灣地區罪嫌；然查，就被告究否意圖營
      利而為上開犯行，綜核卷內證據均無法證明，但被告所為
      仍構成臺灣地區與大陸地區人民關係條第79條第1 項使大
      陸地區人民非法進入臺灣地區罪，且該二罪基本社會事實
      同一，本院爰依法變更起訴法條。
（三）被告所犯前揭行使變造「MACHIDA KAZUMI」名義之日本護
      照特種文書、行使偽造偽造「町田和美」名義之出境登記
      表私文書、使公務員登載不實文書等犯行與陳瑞章、陳照
      平、孫小麗間，被告就所犯臺灣地區與大陸地區人民關係
      條第79條第1 項意圖營利使大陸地區人民非法進入臺灣地
      區犯行與陳瑞章、陳照平間，均有犯意聯絡及行為分擔，
      均應成立共同正犯。被告所犯臺灣地區與大陸地區人民關
      係條第79條第1 項使大陸地區人民非法進入臺灣地區罪、
      行使變造特種文書罪、行使偽造私文書罪、使公務員登載
      不實文書罪間，係屬一行為構成數罪名，為想像競合犯，
      應從一重論以臺灣地區與大陸地區人民關係條例第79條第
      1 項使大陸地區人民非法進入臺灣地區罪處斷。
（四）爰審酌未經許可，擅自使非本國籍人士非法入境我國，甚
      者再使其從事陪酒、賣淫等工作，該等行為對國家之形象
      、社會之治安、個人之人權均危害甚大，詎被告竟不慮及
      此種犯行之嚴重性，反與其他共犯一同為本案犯行，則其
      所為，自應予嚴重非難，又本院衡酌被告犯後猶否認犯行
      未見反省之意，暨其所生危害之程度、手段之目的等一切
      情狀，爰量處如主文所示之刑。
（五）本案扣案之變造「MACHIDAKAZUMI 」名義日本護照、出境
      登記表、行動電話（含SIM 卡）等物，業經另案沒收並執
      行完畢在案，此有臺灣桃園地方法院檢察署檢察官扣押（
      沒收）物品處分命令（桃檢玲丑98執字第4737號）一份在
      卷可稽，是本案自不另再予重複諭知沒收，附此敘明。
據上論斷，應依刑事訴訟法第299 條第1 項前段、第300 條，臺
灣地區與大陸地區人民關係條第79條1 項，刑法第11條前段、第
28條、第216 條、第210 條、第212 條、第214 條、第55條，刑
法施行法第1 條之1 第1 項、第2 項前段，判決如主文。
本案經檢察官梁光宗到庭執行職務。
中    華    民    國   100    年    5     月     3    日
                刑事第十庭    審判長  法  官  江德民
                                      法  官  蘇昌澤
                                      法  官  華奕超
以上正本證明與原本無異。
如不服本判決應於收受判決後10日內向本院提出上訴書狀，並應
敘述具體理由。其未敘述上訴理由者，應於上訴期間屆滿後20日
內向本院補提理由書「切勿逕送上級法院」。
                                      書記官  徐珮綾
中    華    民    國   100    年    5     月     3    日
附錄本案論罪科刑法條：
中華民國刑法第216條
（行使偽造變造或登載不實之文書罪）
行使第210 條至第215 條之文書者，依偽造、變造文書或登載不
實事項或使登載不實事項之規定處斷。
中華民國刑法第210條
（偽造變造私文書罪）
偽造、變造私文書，足以生損害於公眾或他人者，處5 年以下有
期徒刑。
中華民國刑法第212條
（偽造變造特種文書罪）
偽造、變造護照、旅券、免許證、特許證及關於品行、能力服務
或其他相類之證書、介紹書，足以生損害於公眾或他人者，處1
年以下有期徒刑、拘役或3 百元以下罰金。
中華民國刑法第214條
（使公務員登載不實罪）
明知為不實之事項，而使公務員登載於職務上所掌之公文書，足
以生損害於公眾或他人者，處3 年以下有期徒刑、拘役或5 百元
以下罰金。
臺灣地區與大陸地區人民關係條例第15條
下列行為不得為之：
一、使大陸地區人民非法進入臺灣地區。
二、明知臺灣地區人民未經許可，而招攬使之進入大陸地區。
三、使大陸地區人民在臺灣地區從事未經許可或與許可目的不符
    之活動。
四、僱用或留用大陸地區人民在臺灣地區從事未經許可或與許可
    範圍不符之工作。
五、居間介紹他人為前款之行為。
臺灣地區與大陸地區人民關係條例第79條
違反第 15 條第 1 款規定者，處 1 年以上 7 年以下有期徒刑
，得併科新臺幣 1 百萬元以下罰金。
意圖營利而犯前項之罪者，處 3 年以上 10 年以下有期徒刑，
得併科新臺幣 5 百萬元以下罰金。
前二項之首謀者，處 5 年以上有期徒刑，得併科新臺幣 1 千萬
元以下罰金。
前三項之未遂犯罰之。
中華民國船舶、航空器或其他運輸工具所有人、營運人或船長、
機長、其他運輸工具駕駛人違反第 15 條第 1 款規定者，主管
機關得處該中華民國船舶、航空器或其他運輸工具一定期間之停
航，或廢止其有關證照，並得停止或廢止該船長、機長或駕駛人
之職業證照或資格。
中華民國船舶、航空器或其他運輸工具所有人，有第 1 項至第
4 項之行為或因其故意、重大過失致使第三人以其船舶、航空器
或其他運輸工具從事第 1 項至第 4 項之行為，且該行為係以運
送大陸地區人民非法進入臺灣地區為主要目的者，主管機關得沒
入該船舶、航空器或其他運輸工具。所有人明知該船舶、航空器
或其他運輸工具得沒入，為規避沒入之裁處而取得所有權者，亦
同。
前項情形，如該船舶、航空器或其他運輸工具無相關主管機關得
予沒入時，得由查獲機關沒入之。